【裁判字號】    99,交聲,454
【裁判日期】    990430
【裁判案由】    違反道路交通管理處罰條例聲明異議
【裁判全文】
臺灣桃園地方法院交通事件裁定         99年度交聲字第454號
原處分機關  交通部公路總局新竹區監理所
異  議  人
即受處分人  乙○○
上列受處分人因違反道路交通管理處罰條例案件，對於交通部公
路總局新竹區監理所中壢監理站中華民國99年3 月25日所為之處
分（原處分案號：壢監裁字第裁53－DB0000000 號）聲明異議，
本院裁定如下：
    主  文
異議駁回。
    理  由
一、原處分意旨略以：異議人即受處分人乙○○於民國99年2 月
    8 日晚間，駕駛車牌號碼7428—NM號自用小客車，沿桃園縣
    龍潭鄉○○路由北往南行駛，嗣於同日晚間7 時35分許，在
    行經中原路與楊銅路之有燈光號誌管制之交岔路口時，闖紅
    燈直行，而經桃園縣政府警察局龍潭分局高平派出所員警攔
    停，並以異議人有「闖紅燈」之違規事實為由，開立桃警局
    交字第DB0000000 號舉發違反道路交通管理事件通知單予以
    當場舉發，嗣並將舉發通知單交予異議人收受。異議人於舉
    發通知單上所載應到案日期前向交通部公路總局新竹區監理
    所中壢監理站（下稱原處分機關）提出申訴，經原處分機關
    函請舉發機關調查結果，認異議人確有前述違規行為，乃依
    道路交通管理處罰條例第53條第1 項、第63條，違反道路交
    通管理事件統一裁罰基準及處理細則第43條、第44條、第67
    條之規定，於99年3 月25日以壢監裁字第裁53－ DB0000000
    號裁決書，裁處異議人罰鍰新臺幣（下同）2,700 元，並記
    違規點數3 點。
二、異議意旨略以：其當時駕車行經中原路與楊銅路之交岔路口
    時，在中原路之號誌仍為黃燈之際即已通過停等線，故其僅
    係搶黃燈，並未違規，況本件舉發員警所在位置距交岔路口
    逾60公尺以上，如何確定其所駕車輛係在紅燈亮起之後才進
    入路口？且員警於將其攔停後，何以不在其車身旁舉發，卻
    將其之證件拿走，迄數分鐘後才要求其在舉發通知單上簽名
    ？為此聲明異議云云。
三、按汽車駕駛人，行經有燈光號誌管制之交岔路口闖紅燈者，
    處1,800 元以上5,400 元以下罰鍰，並記違規點數3 點，道
    路交通管理處罰條例第53條第1 項、第63條第1 項第3 款分
    別定有明文。
四、經查：上開違規事實，業據證人即舉發本件違規之員警甲○
    ○於本院訊問中具結證稱：渠當日係駕駛車輛搭載同事沿中
    原路南向而行，欲至中原路上該村村長辦公室洽公，而俟渠
    將車輛靠路邊停好，並下車回頭確認後方是否有來車之際，
    卻見後方中原路與楊銅路交岔路口上，中原路之號誌已轉為
    紅燈，異議人竟仍駕車通過路口行駛過來。而雖然渠所在位
    置距交岔路口約有50至60公尺，但因當時為夜間，且路上車
    輛極少，故若有車燈亮起，即會相當明顯，渠確定在渠看到
    中原路之號誌變為紅燈之際，尚未見到異議人所駕車輛之頭
    燈，係紅燈亮起才看到，足證號誌變換之瞬間，異議人駕駛
    車輛仍未通過停等線，渠乃判定異議人闖紅燈明確，而予以
    攔停舉發。又渠嗣後係為至車上拿舉發通知單，始會離開異
    議人車輛旁邊，並於填製完成舉發通知單後，才請異議人在
    通知單上簽名等語綦詳。而證人甲○○為取締交通違規之公
    務員，渠為達維護交通秩序、安全之行政目的而依法執行公
    權力，與異議人素不相識，衡情當已無甘冒須負擔刑事責任
    之風險，故意誣指異議人違規之必要，且按考量交通違規行
    為又多屬迅速、稍縱即逝及不可回復等特性，舉發機關或原
    處分機關若能提出更多之法定證據方法，例如人證、書證、
    物證等證據資料以供司法審查之交通法庭加以判斷該交通違
    規行為之存否，自屬允當，惟若因前揭交通違規行為特性而
    無法提供更多相關之書證、物證時，則舉發員警於司法審查
    之訴訟程序上立於證人之地位而證述其當時親身目擊及見聞
    之交通違規行為經過，亦屬於法定證據方法之一之人證證述
    ，於法亦不有違，至於舉發員警立於證人之地位所為之證述
    是否可採，此乃交通法庭依經驗及論理法則判斷其證明力為
    何而得否採擇之心證層次，斷不可以舉發員警作為證人之所
    述，因不可能反於其先前所為舉發而認均不可採，而全盤否
    定其立於證人地位所為之陳述。準此，本件證人甲○○既於
    本院訊問中居於證人之地位，具結陳述渠所親身目擊、見聞
    異議人之上開違規事實，本院認自足以擔保渠證詞之憑信性
    ，堪認渠前揭證述，確屬可採；且本院衡酌本件證人甲○○
    雖非在交岔路口旁予以攔停舉發，然渠以先看到紅燈亮起後
    ，始再看到異議人之車輛頭燈，並直行通過路口為據，而認
    定異議人闖紅燈之判斷標準，尚與常情無違，是異議人猶持
    前詞質疑證人甲○○之舉發程序，並辯稱其僅係搶黃燈云云
    ，即不足採信。
五、綜上所述，異議人確有上開違規行為，又原處分機關依道路
    交通管理處罰條例第53條第1 項、第63條，違反道路交通管
    理事件統一裁罰基準及處理細則，以及違反道路交通管理事
    件統一裁罰基準表所載之裁罰標準相關規定，裁處異議人罰
    鍰2,700 元，並記違規點數3 點，經核亦無違誤，是本件異
    議為無理由，自應予駁回。
據上論斷，應依道路交通管理處罰條例第87條第2 項、道路交通
案件處理辦法第19條，裁定如主文。
中    華    民    國    99    年    4     月    30    日
                          交通法庭    法  官  蘇昌澤
以上正本證明與原本無異。
如不服本裁定，應於裁定送達後5 日內向本院提出抗告狀。
                                      書記官  李佳穎
中    華    民    國    99    年    5     月    4     日

司法院資訊處製作；財團法人民間司法改革基金會備份。
